臺灣士林地方法院刑事判決
公　訴　人　臺灣士林地方法院檢察署檢察官
被　　　告　甲○○
上列被告因業務過失傷害案件，經檢察官提起公訴（96年度調偵
字第66號），本院於訊問被告後，被告為有罪之陳述，經裁定認
為宜以簡式審判程序審理，並判決如下：
    主  文
甲○○從事業務之人，因業務上之過失傷害人，處有期徒刑肆月
，如易科罰金，以銀元參佰元即新臺幣玖佰元折算壹日。
    事  實
一、甲○○為長榮保全股份有限公司之保全人員，平日即需駕駛
    該公司提供之保全勤務自用小客車執行職務，駕駛車輛為其
    完成主要業務所附隨之輔助事務，為從事駕駛業務之人。甲
    ○○於民國95年5 月31日上午10時15分許，為前往溫泉路拜
    訪客戶，駕駛車牌號碼7C-3250 號自用小客車，沿臺北市○
    ○區○○路由西南往東北方向行駛，途經中山路、溫泉路無
    號誌之交岔路口時，其原應注意行經無號誌之交岔路口，應
    減速慢行，作隨時停車之準備，而依當時天候雖為陰，然有
    日間自然光線，路面無缺陷及障礙物，且視距良好，並無不
    能注意之情事，竟疏未注意於行經無號誌之交岔路口時，應
    減速慢行，作隨時停車之準備，即貿然直行，適乙○○騎乘
    AZE-020 號重型機車，沿溫泉路東南往西北行經該處，造成
    2 車發生擦撞，致使乙○○人車倒地，而受有背痛、椎間盤
    突出、兩側膝蓋及臀部、左手手臂內側皮下瘀血、頭部外傷
    等傷害。甲○○於肇事後向據報前來現場處理之員警坦承為
    肇事人，對於未發覺之罪自首而接受裁判。
二、案經乙○○訴由臺北市政府警察局北投分局報告臺灣士林地
    方法院檢察署檢察官偵查起訴。
    理  由
一、按簡式審判程式之證據調查，不受第159 條第1 項之限制，
    刑事訴訟法第273 條之2 定有明文，是依上開規定，於行簡
    式審判程式之案件，被告以外之人於審判外之陳述，除有其
    他不得作為證據之法定事由外，應認具有證據能力。查本案
    證人乙○○於警詢時所為陳述，雖係被告以外之人於審判外
    之陳述，惟因本案採行簡式審判程式，復無其他不得做為證
    據之法定事由，揆諸首揭說明，應認具有證據能力，核先敘
    明。
二、上揭犯罪事實，業據被告甲○○於本院審理中為有罪之陳述
    ，然辯稱：告訴人乙○○也有未注意車前狀況之過失云云。
    然查：上開犯罪事實，業據告訴人乙○○於警詢中指訴翔實
    ，並有道路交通事故現場圖、談話紀錄表、補充資料表、道
    路交通事故調查報告表(一)(二)、告訴人之臺北榮民總醫院診斷
    證明書各1 份、現場及車損照片8 張在卷可憑，且查本件被
    告所駕駛車輛係沿中山路由西南往東北方向行駛時，而與沿
    溫泉路東南往西北方向行駛之告訴人乙○○所騎乘之機車發
    生碰撞，故被告所駕駛車輛非在告訴人乙○○之車前，告訴
    人乙○○尚無未注意車前狀況之過失，被告上開所辯，尚不
    足採。
三、按汽車行經無號誌之交岔路口，應減速慢行，作隨時停車之
    準備，道路交通安全規則第93條第1 項第2 款定有明文。本
    件被告行經系爭無號誌之交岔路口時，本應減速慢行，作隨
    時停車之準備，且依當時天候雖為陰，但有日間自然光線，
    路面無缺陷及障礙物，視距良好，並無不能注意之情事，此
    有道路交通事故調查報告表(一)在卷可稽，而被告竟疏未注意
    減速慢行，作隨時停車之準備，即貿然行駛而過，自有過失
    。又臺北市政府警察局交通警察大隊經初步分析研判結果，
    亦認定被告有行經無號誌路口，未減速慢行之過失，此亦有
    該局道路交通事故初步分析研判表1 紙在卷可參，告訴人所
    受之傷害核與被告之過失行為間有因果關係。至公訴人固認
    被告亦有未注意車前狀況之過失等語，然查：被告和告訴人
    乙○○係在X 形之交岔路口發生碰撞，業如前述，告訴人乙
    ○○相對於被告，亦非屬被告車前車輛，故公訴人認被告有
    未注意車前狀況之過失，尚有誤會，應予敘明。綜上，本案
    事證明確，被告之過失傷害犯行，堪以認定，應依法論科。
四、新舊法之比較適用
    按「行為後法律有變更者，適用行為時之法律。但行為後法
    律有利於行為人者，適用最有利於行為人法律。」，94年2
    月2 日修正公佈，並於95年7 月1 日施行之刑法第2 條第1
    項定有明文。被告為上開犯行後，新刑法已經施行，自應依
    上開規定，為新舊刑法之比較適用。查：
    (一)刑法第284 條第2 項設有罰金刑之規定，就刑法第33條第
      5 款有關罰金之最低數額部分，依修正前刑法第33條第5
      款規定：「罰金：（銀元）1 元以上」，而銀元與新臺幣
      間之折算，依現行法規所定貨幣單位折算新臺幣條例規定
      ，以銀元1 元折算新臺幣3 元，即罰金之最低數額為新臺
      幣3 元；而修正後刑法第33條第5 款則規定：「罰金：新
      臺幣1,000 元以上，以百元計算之」；經比較修正前、後
      之規定，修正後刑法第33條第5 款所定罰金之最低數額，
      較之修正前提高，自以被告行為時即修正前刑法第33條第
      5 款規定較有利於被告。
    (二)被告行為時刑法第62條規定：「對於未發覺之罪自首而受
      裁判者，減輕其刑。但有特別規定者，依其規定。」本件
      裁判時上開條文已修正為：「對於未發覺之罪自首而受裁
      判者，得減輕其刑。但有特別規定者，依其規定。」即被
      告如符合自首要件，依修正前刑法之規定，必減輕其刑，
      然依修正後刑法之規定，法院仍得裁量是否減輕其刑，自
      應以被告行為時即修正前刑法第62條之規定較有利於被告
      。
五、按刑法上所謂業務，係指個人基於其社會地位繼續反覆所執
    行之事務，其主要部分之業務固不待論，即為完成主要業務
    所附隨之準備工作與輔助事務，亦應包括在內。被告甲○○
    雖以執行保全勤務為業，但其平常需要駕駛保全勤務車執行
    職務，案發時係欲前往溫泉路拜訪客戶等情，業據被告於本
    院訊問中供承在卷（見本院卷第18頁），是被告顯以駕駛保
    全勤務車為附隨之輔助事務，揆諸上開說明，自屬從事駕駛
    業務之人。本件被告於駕駛保全勤務車拜訪客戶途中，因過
    失行為致被害人受傷，核其所為，係犯刑法第284 條第2 項
    前段之業務過失傷害罪。被告肇事後留在現場等候，在有偵
    查犯罪職權之公務員查知其為犯罪人前，主動向據報前來處
    理之警員坦承肇事，且接受裁判，有臺北市○○○○○道路
    交通事故肇事人自首情形紀錄表1 紙附卷可憑（見偵卷第17
    頁），核與自首之要件相符，爰依修正前刑法第62條前段規
    定，減輕被告之刑。爰審酌被告係因行經無號誌路口未減速
    慢行之過失以致肇事，告訴人所受傷勢，尚未與告訴人達成
    和解，及犯罪後坦承犯行，量處如主文所示之刑。再被告行
    為時之刑法第41條第1 項前段規定：「犯最重本刑為5 年以
    下有期徒刑以下之刑之罪，而受6 個月以下有期徒刑或拘役
    之宣告，因身體、教育、職業、家庭之關係或其他正當事由
    ，執行顯有困難者，得以1 元以上3 元以下折算1 日，易科
    罰金。」，而被告行為時之易科罰金折算標準，修正前罰金
    罰鍰提高標準條例第2 條前段（現已刪除）規定，就其原定
    數額提高為100 倍折算1 日，則本件被告行為時之易科罰金
    折算標準，應以銀元100 元以上300 元以下折算1 日，經折
    算為新臺幣後，應以新臺幣300 元以上900 元以下折算為1
    日。惟修正後之刑法第41條第1 項前段則規定：「犯最重本
    刑為5 年以下有期徒刑以下之刑之罪，而受6 個月以下有期
    徒刑或拘役之宣告者，得以新臺幣1,000 元、2,000 元或3,
    000 元折算1 日，易科罰金。」，比較修正前後之易科罰金
    折算標準，以95年7 月1 日修正公布施行前之規定，較有利
    於被告，則應依修正後刑法第2 條第1 項前段，適用修正前
    刑法第41條第1 項前段規定，諭知被告易科罰金之折算標準
    。
六、末按修正刑法係自95年7 月1 日起施行，在此之前，刑法分
    則編有關罰金刑之貨幣單位係銀元；且依刑法分則編應處罰
    金者，應適用罰金罰鍰提高標準條例第1 條之規定；亦即應
    按各該具體條文制定或修正之時間先後，定其提高之倍數。
    惟被告行為後，刑法施行法增訂第1 條之1 ，於95年6 月14
    日經總統公布，並自同年7 月1 日起施行；該條規定：「中
    華民國94年1 月7 日刑法修正施行後，刑法分則編所定罰金
    之貨幣單位為新臺幣。94年1 月7 日刑法修正時，刑法分則
    編未修正之條文定有罰金者，自94年1 月7 日刑法修正施行
    後，就其所定數額提高為30倍。但72年6 月26日至94年1 月
    7 日新增或修正之條文，就其所定數額提高為3 倍」。亦即
    自95年7 月1 日起，刑法分則編所定罰金之貨幣單位，由原
    來之銀元改為新臺幣；且94年1 月7 日刑法修正時，刑法分
    則編未修正之條文定有罰金者，自95年7 月1 日起，有關罰
    金之數額提高為30倍。本案被告所犯刑法第284 條第2 項前
    段之罪，該罪自24年7 月1 日施行後即未再修正，依增訂刑
    法施行法第1 條之1 之規定，其罰金以新台幣為單位，數額
    應提高30倍。此與增訂前之罰金以銀元為單位，且適用罰金
    罰鍰提高標準條例第1 條前段之結果應提高10倍，而新台幣
    與銀元之比例為1 ：3 ，換算結果亦為30倍者，並無不同。
    亦即增訂刑法施行法第1 條之1 之意旨，僅在使刑法規範之
    罰金刑之貨幣單位，一律改為新台幣，並使增訂前後有關罰
    金刑提高之倍數一致，對被告而言，並無有利、不利之比較
    適用之問題，且此增訂之規定應屬罰金罰鍰提高標準條例第
    1 條但書之情形，當無同條前段規定之適用，自應逕行適用
    刑法施行法第1 條之1 之規定，附此敘明。
據上論斷，應依刑事訴訟法第273 條之1 第1 項、第299 條第1
項前段，刑法第2 條第1 項前段、第284 條第2 項前段、修正前
刑法第62條前段、第41條第1 項前段，刑法施行法第1 條之1 ，
修正前罰金罰鍰提高標準條例第2 條，現行法規所定貨幣單位折
算新臺幣條例第2 條，判決如主文。
本案經檢察官張世和到庭執行職務。
中　　華　　民　　國　　96　　年　　6 　　月　　7 　　日
                  刑事第二庭法  官    許碧惠
以上正本證明與原本無異。
如不服本判決，應於判決送達後10日內，向本院提出上訴狀。
                            書記官    徐仁豐
中　　華　　民　　國　　96　　年　　6 　　月　　7 　　日
附錄
刑法第284條第2條
從事業務之人，因業務上之過失傷害人者，處1 年以下有期徒刑
、拘役或1 千元以下罰金，致重傷者，處3 年以下有期徒刑、拘
役或2 千元以下罰金。
